【裁判字號】    99,交訴,131
【裁判日期】    990928
【裁判案由】    肇事逃逸罪等
【裁判全文】
臺灣臺中地方法院刑事判決             99年度交訴字第131號
公  訴  人  臺灣臺中地方法院檢察署檢察官
被      告  甲○○
上列被告因肇事逃逸罪等案件，經檢察官提起公訴（99年度偵字
第4127號），本院判決如下：
    主    文
甲○○犯不能安全駕駛動力交通工具罪，累犯，處有期徒刑參月
；又犯過失傷害罪，處有期徒刑參月；又犯肇事致人傷逃逸罪，
累犯，處有期徒刑拾月。應執行有期徒刑壹年貳月。
    犯 罪 事 實
一、甲○○前因違反槍砲彈藥刀械管制條例等案件，經本院以90
    年度訴字第2287號判決判處有期徒刑5 年6 月、4 月、4 月
    ，應執行有期徒刑6 年確定在案，於95年1 月27日縮短刑期
    假釋出監併付保護管束，96年6 月13日假釋期滿未經撤銷假
    釋，視為執行完畢。詎猶不知悔改，其未考領普通小型車駕
    駛執照，且明知服用酒類達於不能安全駕駛動力交通工具之
    程度或酒後其吐氣所含酒精成分超過每公升0.25毫克以上時
    ，即不得駕車行駛，竟於民國99年2 月2 日下午6 時許至晚
    間10時許間，在臺中縣外埔鄉某不詳地點，與友人共飲藥酒
    後，於其酒後控制力及注意力已達不能安全駕駛動力交通工
    具之程度，仍於翌日（即同年月3 日）凌晨3 、4 時許，無
    照駕駛車牌號碼T7-9185 號自小客車前往臺中市找其友人後
    欲駕車返回住處，而於翌日（即99年2 月3 日）清晨6 時10
    分（起訴書誤載為12分）許，沿臺中市○○區○○路由南往
    北方向，行至黎明路與大業路口交岔路口時，本應注意車前
    狀況，並隨時採取必要之安全措施，且當時天候晴，清晨有
    自然光線視距良好，道路舖有柏油，路況正常，並無障礙物
    或其他缺陷，客觀上並無不能注意之情形，竟因不生酒力疏
    未注意車前狀況，即貿然駛入路口，適有乙○○騎乘車牌號
    碼732- GQY號重型機車，沿黎明路由北往南方向行駛至上開
    交岔路口時，亦疏未注意行至路口中心處，即佔用來車道搶
    先左轉，甲○○又疏未採取必要之閃避措施，造成所駕駛之
    上開自小客車左前車頭撞擊蘇元猶所騎乘之上開機車車頭及
    前車輪處，致使乙○○人車倒地，因而受有右大腿撕裂傷（
    15 ×3×2 公分）、左足底撕裂傷（5 ×0.5 ×0.5 公分）
    、左手及右膝挫擦傷等傷害。詎甲○○駕車肇事致乙○○受
    傷後，竟未下車查看，亦未停留現場採取必要措施或報警求
    援，而基於肇事逃逸之犯意，旋即駕駛上開自小客車右轉往
    市○○○路方向逃逸，適逢臺中市警察局第四分局黎明派出
    所員警莊國灝騎乘機車行經該處，目擊車禍撞擊過程，見甲
    ○○駕車逃逸即騎乘機車自後追捕，迄至臺中市○○路與市
    ○路口，甲○○始靠邊停車，莊國灝即聯絡其他員警到場處
    理而當場查獲，並測得甲○○呼氣所含酒精成分達每公升
    1.02 毫 克。
二、案經乙○○訴由臺中市警察局第四分局報請臺灣臺中地方法
    院檢察署檢察官偵查起訴。
    理  由
壹、證據能力方面：
    按被告以外之人於審判外之言詞或書面陳述，除法律有規定
    者外，不得作為證據；被告以外之人於審判外之陳述，雖不
    符刑事訴訟法第159 條之1 至同條之4 之規定，而經當事人
    於審判程序同意作為證據，法院審酌該言詞陳述或書面陳述
    作成時之情況，認為適當者，亦得為證據。當事人、代理人
    或辯護人於法院調查證據時，知有刑事訴訟法第159 條第1
    項不得為證據之情形，而未於言詞辯論終結前聲明異議者，
    視為有前項之同意，刑事訴訟法第159 條第1 項、第159 條
    之5 分別定有明文。查本判決所引用之各項據以認定事實證
    據，其中屬傳聞性質者，當事人於本院言詞辯論前，均不爭
    執而未曾聲明異議，本院審酌該等言詞及書面陳述作成時之
    情況，並無出於任意性或不正取供，或違法或不當情事，且
    客觀上亦無不可信之情況，堪認為適當，揆諸前開說明，依
    法均有證據能力，合先敘明。
貳、實體部分
一、不能安全駕駛動力交通工具罪及過失罪部分：
  (一)訊據被告甲○○對於上開時、地，因飲酒已不能安全駕駛動
    力交通工具，仍駕駛上開自小客車上路行駛，及於前開時間
    ，駕駛上開自小客車，在臺中市○○區○○路與大業路之交
    岔路口，未注意車前狀況，並隨時採取必要之安全措施，而
    與告訴人乙○○騎乘之上開機車發生撞擊，因而致告訴人乙
    ○○受有大腿撕裂傷、左足底撕裂傷、左手、右膝挫擦傷等
    傷害之事實，業據被告坦承不諱，並據證人即告訴人乙○○
    於偵查及本院審理中證述甚詳（見偵查卷第30至31頁、本院
    卷第頁），復有酒精測試報告、刑法第185 條之3 案件測試
    觀察紀錄表、警製道路交通事故現場圖、調查報告表(一)、(二)
    、肇事現場照片20幀及告訴人之診斷證明書1 紙、證號查汽
    車駕駛人資料1 紙附卷可佐（見警卷第7 至25、33頁），是
    被告自白核與事實相符，應堪採信。惟參以被告持用之0000
    000000號行動電話於99年2 月2 日下午6 時許至晚間7 時04
    分許之基地位置係在臺中縣外埔鄉○○村○○路770 號，翌
    日（即2 月3 日）凌晨4 時47分許至5 時5 分許係在臺中縣
    大甲鎮○○路○段468 號，凌晨5 時51分至6 時9 分係在臺
    中市○○路○段，清晨6 時11分係在臺中市○○路○段120
    號等情（見本院卷第53頁），及證人證人莊國灝證稱本件車
    禍係發生在99年2 月3 日上午6 時10分許等語（見本院卷第
    67頁背面頁），顯見被告應於99年2 月2 日下午6 時至晚間
    10時許，係在臺中縣外埔鄉某地與友人共飲藥酒後，於凌晨
    3 、4 時許方駕車行駛，及於99年2 月3 日上午6 時10分許
    發生本件車禍至明。是起訴書記載被告係於上開時間在臺中
    縣大甲鎮飲用藥酒，及於99年2 月3 日上午6 時12分許發生
    本件車禍，尚有誤會，應予更正。
  (二)按汽車駕駛人飲用酒類或其他類似物後其吐氣所含酒精濃度
    超過每公升0.25毫克或血液中酒精濃度超過0.05% 以上者，
    不得駕車；又汽車行駛時，駕駛人應注意車前狀況，並隨時
    採取必要之安全措施，道路交通安全規則第114 條第2 款、
    第94條第3 項分別定有明文。被告雖未考領汽車駕駛執照，
    惟此係一般人成年人應注意並能注意之義務，則被告駕駛上
    開自小客車行經上開交岔路口，理應注意車前狀況，且當時
    天氣晴，清晨有自然光線，視距良好，道路舖有柏油，路況
    正常，並無障礙物或其他缺陷，此觀前開道路交通事故調查
    報告表甚明，又依其智識、能力等情，亦無不能注意之情事
    ，詎其於飲酒後酒精濃度高達每公升1.02毫克之酒醉程度下
    仍駕車行駛，且因不勝酒力而未注意前方人、車狀況，及隨
    時採取必要之安全措施，以致所駕駛之自小客車撞擊沿黎明
    路南向車道欲左轉行駛之告訴人機車而肇事，其駕駛行為顯
    有過失。又告訴人確因本件車禍受有事實欄所載傷害，此有
    林新醫療社團法人林新醫院出具之診斷證明書1 紙（見警卷
    第7 頁）在卷可憑，是被告未盡其前開注意義務肇事致告訴
    人受傷害，兩者間顯有相當因果關係。次按汽車（依道路交
    通安全規則第2 條第1 款、第3 條第6 款規定，機車係屬道
    路交通管理處罰條例及該條例第92條授權制定之道路交通安
    全規則所規定之「汽車」之一種）行至交岔路口，左轉彎時
    ，應距交岔路口30公尺前顯示方向燈或手勢，換入內側車道
    或左轉車道，行至交岔路口中心處左轉，道路交通安全規則
    第102 條第1 項第5 款定有明文。本件車禍發生前，告訴人
    騎乘上開機車沿黎明路南下車道行至該路與大業路交岔路口
    欲左轉往大業路行駛，業經證人即告訴人乙○○於本院審理
    中證述在卷（見本院卷第68頁），參以本件被告、告訴人行
    車方向，及本件車禍發生後，告訴人之機車係倒在上開交岔
    路口北方之黎明路與文心一路口交岔路口處，且其機車後方
    留下西北走向長約22.7公尺之機車刮地及車胎擦痕，機車刮
    地痕起點係在黎明路與大業路口處距黎明路分向限制線（即
    雙黃線）0.5 公尺處之黎明路北向車道上，與車損照片顯示
    該機車車頭、前車輪嚴重毀損等節觀之，顯見告訴人乙○○
    疏未注意未行經上開交岔路口中心處即搶先左轉，方在黎明
    路北向車道遭被告撞擊無訛，是告訴人就本件交通事故之發
    生亦與有過失，惟此不得解免被告之過失罪責，附此敘明。
  (三)綜上所述，被告不能安全駕駛動力交通工具罪及過失傷害罪
    之犯行事證明確，均堪認定。
二、肇事逃逸罪部分：
    訊據被告固坦承其於上開時、地駕駛自用小客車肇事，致告
    訴人乙○○受有前揭犯罪事實欄所載之傷害，而仍離開現場
    之事實，惟矢口否認有何肇事逃逸之故意，辯稱：當時伊酒
    醉，不知道有撞到人，伊是開了一段路後才回想到好像有撞
    到人，才在路邊停車並打電話報警，伊無肇事逃逸之故意云
    云。然查：
  (一)被告於上揭時、地，駕駛上開自小客車與告訴人乙○○所騎
    乘之機車發生碰撞，致告訴人受有前揭傷害等情，已如前述
    ，而被告於肇事後，並未留在現場，即駕駛上開自小客車逃
    離等情，業經目擊證人即黎明派出所警員莊國灝於偵查中證
    述明確（見偵查卷第31頁），且於本院審理中仍具結詳證稱
    ：伊於當天清晨6 時許下班後，騎乘機車沿干城路剛右轉黎
    明路行駛，就聽到很大聲的車輛碰撞聲，伊看到有一部自小
    客車沒有停頓，繼續沿黎明路往市政路方向行駛，現場有一
    部機車倒地，機車騎士趴在地上，伊請人打電話報警後，立
    刻迴轉去追該部自小客車，該自小客車約以時速約6 、70公
    里行駛到市○路○○○路口時就減速往路邊停靠，伊上前質
    問駕駛人即在場被告為何撞到人還走掉，被告就說他要處理
    ，然後就下車走到樹旁，伊不知道被告說要處理是何意思，
    伊就打電話回派出所通知同事派人前來處理等語（見本院卷
    第66至67頁），核與被告自承肇事後並未留在現場，仍繼續
    駕車離開等語相符，足見被告於肇事致告訴人乙○○受傷後
    ，並未下車察看，亦未立刻報警救護告訴人，反繼續駕車駛
    離現場無疑。
  (二)被告雖以酒醉不知撞到人，知悉撞到人後立即打電話報警，
    實無逃逸之故意置辯。然查，本件車禍發生後，告訴人之機
    車係倒在黎明路與文心一路交岔路口處，機車車頭及前車輪
    嚴重毀損，且留下長約22.7公尺之機車刮地痕及輪胎擦痕，
    被告之自小客車左前車頭處嚴重凹損等情，有前開車損照片
    及車禍事故現場圖可佐，參以證人莊國灝前已證稱兩車碰撞
    發生巨大的撞擊聲等語觀之，顯見兩車撞擊力道非輕，被告
    既為自小客車駕駛人，衡情，對於該自小客車車頭正面猛力
    撞擊告訴人之機車乙節，理應知悉甚詳。其辯稱因酒醉而不
    知已駕車撞擊告訴人云云，要與常情不符，已難採信。
  (三)再者，本件車禍應係發生在99年2 月3 日上午6 時10分許，
    業經證人莊國灝證述在卷（見本院卷第67頁背面），而本件
    車禍事故發生之前，被告駕駛上開自小客車且持用00000000
    00號行動電話與其母親持用之0000000000號行動電話通話而
    發生口角爭執乙情，為被告自承在卷（見本院卷第72頁），
    復參以被告持用之0000000000號電話雙向通聯紀錄（見本院
    卷第53頁）記載，該電話於99年2 月3 日清晨5 時58分21秒
    至6 時9 分32秒許（基地台位置在黎明路二段236 號）、6
    時11分8 秒至6 時12分32秒許（基地台位置在河南路三段12
    0 號及市政路480 號）及6 時12分47秒至6 時13分17秒許（
    基地台位置在市政路480 號），與其母親持用之前開電話通
    話，可知被告於本件車禍發生之前、後，被告與其母親之通
    話時間長則約11分鐘，短則約1 分鐘，且車禍發生後之清晨
    6 時12分47秒許，被告並非撥打電話報警而係撥打電話給其
    母親。再佐以被告於偵查中供稱：「涉嫌肇事逃逸，是否認
    罪？）我撞上後傻了，而且很害怕，回神後車子已離一段路
    ，我才把車停在路邊。」（見偵查卷第32頁），顯見於本件
    車禍發生時，被告並未酒醉至無意識其已發生車禍之程度，
    而係害怕承擔肇事責任方駕車逃逸至明。
  (四)雖被告持用之0000000000號行動電話於99年2 月3 日上午6
    時16分44秒許有撥打110 報警，此有臺中市警察局勤務指揮
    中心受理各類案件紀錄單可稽（見偵查卷第24頁），然依被
    告於報警之前，先於同日清晨6 時12分47秒時主動致電其母
    親持用之0000000000號電話後（基地台位置在臺中市市○路
    480 號），又於6 時13分34秒許撥打0000000000號電話並通
    話至6 時16分23秒許（基地台位置同上址，見偵查卷第36頁
    及本院卷第53頁通聯記錄），及自承此二通電話是連絡其家
    人等語觀之（見偵查卷第32頁），益徵被告於肇事逃逸過程
    中，意識清楚，卻未立即打電話報警，反係與其家人連絡，
    遲至警員莊國灝追至後，才於99年2 月3 日上午6 時16分44
    秒打電話報警無訛。況依被告報警時陳稱係二部機車發生車
    禍，無需救護（見前開受理各類案件紀錄單），而未據實陳
    述其係本件車禍肇事者及請求救護告訴人等情，顯見被告撥
    打報警電話亦非係為救助告訴人，自難因其於員警追緝後有
    撥打電話報警即為其有利之認定。
  (五)按刑法第185 條之4 之肇事逃逸罪，以駕駛動力交通工具肇
    事，有致人死傷而逃逸之事實，為其構成要件，不以被害人
    為無自救能力人為必要（最高法院91年臺上字第137 號、90
    年台上字第6786號判決意旨參照）。是刑法第185 條之4 之
    立法目的，乃為維護交通，增進行車安全，促使當事人於事
    故發生時，能對被害人即時救護，減少死傷，以保護他人權
    益並維護社會秩序，其立法精神在於交通事故一旦發生，且
    發生人員傷亡之情況，不論是撞人或被撞，或是因其他事故
    而造成死傷，只要是在駕駛動力交通工具過程內所發生者，
    參與這整個事故過程之當事人皆應協助防止死傷之擴大，如
    駕駛人於事故發生後，隨即駕車逃離現場，不僅使肇事責任
    認定困難，更可能使受傷之人喪失生命或求償無門；因此，
    本條所欲規範者乃當事人於交通事故發生時，不論其有無故
    意或過失，遺棄被害人於不顧之逃逸行為，故刑法第185 條
    之4 所謂駕駛動力交通工具肇事逃逸，乃指於肇事當時或隨
    後離去現場之行為，祇須行為人主觀上有逃逸之意圖，客觀
    上有逃逸之行為為已足，而其擅離肇事現場之行為一旦付諸
    實施，其犯罪即已完成，不論其逃逸行為已否得逞，被害人
    是否在他人協助下獲得救護，均於上開犯罪之成立不生影響
    。是被告肇事後，已然對告訴人可能因事故而傷亡亦得預見
    ，仍未下車查看，亦未通知救護車或警察到場協助，而執意
    駕車離開，遠離肇事現場。綜上以觀，被告於肇事後逕行離
    去之時，有肇事逃逸之故意，至為灼然。被告否認肇事逃逸
    犯行之辯解，無非卸責之詞，不足採信。是被告肇事逃逸之
    犯行事證明確，足堪認定。
三、核被告甲○○所為，係犯刑法第185 條之3 之不能安全駕駛
    動力交通工具罪、同法第284 條第1 項前段之過失傷害罪、
    及同法第185 之4 之肇事致人傷逃逸罪。被告所犯上開3 罪
    間，犯意各別，行為互殊，應予分論併罰。又按「汽車駕駛
    人，無駕駛執照駕車、酒醉駕車……，因而致人受傷或死亡
    ，依法應負刑事責任者，加重其行至二分之一。」，道路交
    通管理處罰條例第86條第1 項定有明文。查本件被告於駕車
    肇事致告訴人受傷時，並未考領有普通小型車駕駛執照一節
    ，業據被告坦認在卷，並證號查汽車駕駛人資料1 紙附卷可
    佐（見警卷第33頁），另被告同時亦係酒醉駕車，業如前述
    ，揆諸上開說明，就其所犯刑法第284 條第1 項之過失傷害
    罪，應依上開規定加重其刑。至被告符合上開規定之加重條
    件雖有二種（無駕駛執照及酒醉駕車），惟該條之數種加重
    事項為列舉規定，行為人僅符合其一即構成加重其刑要件，
    僅加重一次即可，無庸再遞加重其刑，附此說明。再被告前
    曾因違反槍砲彈藥刀械管制條例等案件，經本院以90年度訴
    字第2287號判決判處有期徒刑5 年6 月、4 月、4 月，應執
    行有期徒刑6 年確定在案，於95年1 月27日縮短刑期假釋出
    監併付保護管束，96年6 月13日假釋期滿未經撤銷假釋，視
    為執乙節，有臺灣高等法院被告前案紀錄表在卷可稽，其於
    有期徒刑執行完畢後五年內故意再犯本件最重本刑為有期徒
    刑以上之酒醉駕車公共危險及肇事逃逸之2 罪，均為累犯，
    均應依刑法第47條第1 項之規定加重其刑，至就所犯刑法第
    28 4條第1 項之過失傷害罪部分則非屬累犯，併此敘明。爰
    審酌被告酒醉程度達呼氣所含酒精濃度達每公升1.02毫克之
    情況下，無視自身及其他參與道路交通者之生命、財產安全
    ，貿然駕車行駛，復於行至交岔路口未注意車前狀況及採取
    必要之安全措施，造成告訴人受傷，且於肇事後並未施以必
    要之救護措施，反逃離現場，置告訴人於不顧，誠屬不該，
    且迄今尚未與告訴人達成和解並賠償所受損害，並斟酌被告
    犯後雖坦承酒後駕車及過失傷害犯行，惟仍飾詞否認肇事逃
    逸犯行，態度非佳，及告訴人對於被告所犯過失傷害罪部分
    亦與有過失等一切情狀，分別量處如主文所示之刑，並定其
    應執行之刑，以資懲儆。
據上論斷，應依刑事訴訟法第299 條第1 項前段，刑法第185 條
之3 、第185 條之4 、第284 條第1 項前段、第47條第1 項、第
51 條 第5 款，道路交通管理處罰條例第86條第1 項，刑法施行
法第1 條之1 ，判決如主文。
本案經檢察官陳雅瑩到庭執行職務。
中    華    民    國    99    年    9     月    28    日
            刑事第十一庭  審判長法  官  林慧英
                                法  官  林學晴
                                法  官  廖純卿
以上正本證明與原本無異。
如不服本判決應於收受送達後10日內向本院提出上訴書狀，並應
敘述具體理由；其未敘述上訴理由者，應於上訴期間屆滿後20日
內向本院補提理由書（均須按他造當事人之人數附繕本）「切勿
逕送上級法院」。
                                書記官  柳寶倫
中    華    民    國    99    年    9     月    28    日
附錄論罪法條：
中華民國刑法第185條之3
服用毒品、麻醉藥品、酒類或其他相類之物，不能安全駕駛動力
交通工具而駕駛者，處1年以下有期徒刑、拘役或科或併科15 萬
元以下罰金。
中華民國刑法第185條之4
（肇事遺棄罪）
駕駛動力交通工具肇事，致人死傷而逃逸者，處 6 月以上 5 年
以下有期徒刑。
中華民國刑法第284條第1項
（過失傷害罪）
因過失傷害人者，處 6 月以下有期徒刑、拘役或 5 百元以下罰
金，致重傷者，處 1 年以下有期徒刑、拘役或 5 百元以下罰金
。

司法院資訊處製作；財團法人民間司法改革基金會備份。
